【裁判字號】    89,上訴,1718
【裁判日期】    900102
【裁判案由】    偽造文書等
【裁判全文】
臺灣高等法院高雄分院刑事判決    八十九年度上訴字第一七一八號
    上訴人
    即被告  乙○○
右上訴人因偽造文書等案件，不服臺灣高雄地方法院八十九年度交易字第五０七號中
華民國八十九年十月三十一日第一審判決（起訴案號：臺灣高雄地方法院檢察署八十
九年度偵字第一一八三七號），提起上訴，本院判決如左：
      主      文
上訴駁回。
      事      實
一、乙○○於八十八年間因公共危險案，經原審法院判處有期徒刑四月，於同年十一
    月九日易科罰金執行完畢，竟仍不知悔改安分，於八十九年五月二十三日晚上十
    時許，酒後已達不能安全駕駛動力交通工具之狀態後，仍駕車在高雄市苓雅區○
    ○○路與二聖路口，與張進用駕駛之小客車擦撞（其涉犯刑法第一百八十五條之
    三公共危險部分，業經原審判刑確定），經高雄市政府警察局交通大隊第五分隊
    警員陳念宗到場處理，並對乙○○測試其飲酒後吐氣所含酒精成份，發現其吐氣
    所含酒精成份每公升已達一．二五毫克，而查知上情；詎乙○○因其原先所考領
  之汽車駕駛執照前因酒醉駕車為警吊扣中，唯恐其無照駕駛之行為再為警發現而
    被處罰及為規避其酒後駕車之刑責，竟冒用其兄「林志明」之名義應訊，且基於
    同一犯意，在上開路口，接續在附表編號一之酒精濃度測試單（一式二份）上「
    被測人」欄內偽簽「林志明」之署押二枚，在附表編號二之測繪道路交通事故現
    場草圖「當事人簽章」欄內偽簽「林志明」署押並捺指印，在附表編號三之高雄
    市政府警察局交通大隊交通事故談話紀錄表之「被訊問人」欄內偽簽「林志明」
    署押並捺指印，足以生損害於林志明本人及警察機關對犯罪偵查之正確性；並同
    時接續在附表編號四警員陳念宗以其有違反道路交通管理處罰條例第二十五條第
    一項第一款、第三十五條第一項第一款無照駕駛及酒精濃度過量駕車之行為所填
    制之高雄市政府警察局高市警刑字第Ｂ00000000號舉發違反道路交通管
    理事件通知單（一式四聯）之「收受通知聯者簽章」欄內偽簽「林志明」之署押
    ，並以其名義收受該舉發通知單之私文書後，將該通知單持向開單警員陳念宗行
    使而交還該通知單，足以生損害於林志明及警察機關、交通監理機關對於違規車
    輛駕駛人處罰之正確性，嗣陳念宗將乙○○帶至高雄市政府警察局苓雅分局三多
    派出所，該所警員劉瑤文要求乙○○家人將其證件資料送至警局核對不符後，方
    查獲乙○○偽造文書。
二、案經高雄市政府警察局苓雅分局移送臺灣高雄地方法院檢察署檢察官偵查起訴。
      理      由
一、右揭上訴人即被告乙○○對其冒用其兄「林志明」之名義簽署於前揭各項文件之
    事實，迭據其於警訊、檢察官偵查、原審及本院審理時坦承不諱，並經證人即警
    員陳念宗、劉瑤文於原審審理時到庭證述屬實，復有酒精濃度測試、值測繪道路
    交通事故現場草圖、高雄市政府警察局交通大隊交通事故談話紀錄表、高雄市政
    府警察局高市警刑字第Ｂ00000000號舉發違反道路交通管理事件通知單
    在卷可稽，被告之自白核與事實相符，自堪信為真實，被告雖辯稱係伊主動向警
    員自首，警員才發現伊冒用伊兄名義簽署之情事，惟據證人即警員劉瑤文於原審
    結證稱：筆錄係伊製作，係交通隊處理完將被告帶至派出所，伊要求被告出示證
    件，因被告無證件，經其家人拿證件來時，伊核對才知被告冒名，在伊發現前，
    被告均未主動表示其是冒用他哥哥的名字，是伊發現後問他，他才坦承等語（原
    審卷第二十四頁），是被告並非於犯罪未被發覺前，主動向警員自首，已甚明灼
    ，所辯要是避重就輕之詞，殊不足取，被告罪證明確，犯行洵堪認定。
二、按違規冒用他人名義在違反道路交通管理事件通知單上之「收受通知聯者簽章」
    欄簽署，固應論以偽造私文書罪。如該項通知單上未設置「收受通知聯者簽章」
    欄，而違規人僅在該通知單上簽署後，由執勤員警交付通知聯收領，依習慣即係
    表示領取該通知單之通知聯之證明，與收據性質相同，亦屬刑法第二百二十條規
    定之文書，如有冒用他人姓名簽署，仍應論以偽造私文書罪。最高法院八十三年
    台上字第六六三一號著有判例，被告乙○○接續在如附表編號一、二、三所示之
    文書內偽造「林志明」之署押及指印，足以生損害於林志明本人及警察機關對於
    犯罪偵查之正確性，核其所為，係犯刑法第二百十七條第一項之偽造署押罪；且
    被告本於同一犯意，在如附表編號四所示之前揭舉發違反道路交通管理事件通知
    單收受通知聯者簽章欄內偽簽「林志明」之署押，表示已收到該通知單之意思，
    核與一般收據性質相同，自屬文書之一種，其再持以行使而交回警員處理，顯然
    對上開文書之內容有所主張，足以生損害於林志明、警察機關、交通監理機關對
    於違規車輛駕駛人處罰之正確性，核其所為，係犯刑法第二百十六條、第二百十
    條之行使偽造私文書罪，公訴人對於被告行使偽造前揭舉發違反道路交通管理事
    件通知單部分，只論以偽造署押罪，尚有未洽，然其與起訴之基本事實相同，本
    院自應予以審究，併變更起訴法條。而被告為免暴露身分並圖卸刑責，其先後在
    如附表所示之酒精濃度測試單、測繪測繪道路交通事故現場草圖違、交通大隊交
    事故談話紀錄表、舉發違反道路交通管理事件通知單，多次偽造「林志明」之署
    押、指印之行為，均係基於同一犯意所為，為接續行為，屬實質上之一行為。又
    被告接續在如附表編號四之上偽造署押、指印之行為，係偽造私文書之部分行為
    ，不另論罪。又被告在如附表編號四所示之舉發違反道路交通管理事件通知單上
    偽造署押之行為，係偽造私文書之部分行為，不另論罪，而其偽造私文書後復持
    以行使，偽造之低度行為應為行使之高度行為所吸收，亦不另論。被告以一行為
    觸犯偽造署押及行使偽造私文書之罪名，為想像競合犯，依刑法第五十五條之規
    定，應從較重之行使偽造私文書罪處斷。末查被告於八十八年因公共危險案件，
    經本院判處有期徒刑四月確定，並於八十八年十一月九日易科罰金執行完畢，此
    有臺灣高等法院被告全國前案紀錄表一份在卷可稽，其於五年以內再犯本件有期
    徒刑之公共危險及行使偽造私文書之罪，為累犯，應依刑法第四十七條規定加重
    其刑。原審因而適用刑法第二百十六條、第二百十條、第二百十七條第一項、第
    五十五條、第四十七條、第二百十九條，審酌被告與被害人林志明係兄弟關係，
    竟以此欺矇警察機關，陷其兄弟於刑事追訴之危險，幸尚及時悔悟，犯後並坦承
    犯行，態度尚稱甲好及犯罪動機、智識程度、品行等一切情狀，量處有期徒刑陸
    月，又以如附表編號一至編號四所示文書內偽造之「林志明」之署押及指印（其
    中編號一之測試單乙份及編號四之舉發違反道路交通管理事件通知單其中三聯，
    雖未扣案，惟無證據證明已滅失），如前所述，均為被告所偽造，依刑法第二百
    十九條規定，不問屬於犯人與否，予以宣告沒收。原審認事用法，皆無不合，被
    告上訴以其行為，僅涉犯偽造署押署，而不構成偽造準私文書罪，及其係自首，
    原審未依自首之規定減輕其刑，而指摘原判決不當，非有理由，應予駁回。
三、被告另犯公共危險罪，因其撤回上訴，已告確定，不另論列，附此明。
據上論斷，應依刑事訴訟法第三百六十八條，判決如主文。
本案經檢察官朱文彬到庭執行職務。
中    華    民    國      九十      年       一       月     二   日
                              臺灣高等法院高雄分院刑事第四庭
                                  審判長法官  莊  鎮
                                        法官  陳啟造
                                        法官  陳吉雄
右正本證明與原本無異。
如不服本判決，應於判決送達後十日內向本院提出上訴狀，其未述理由者並應於提
出上訴狀後十日內向本院補提理由書（應附繕本)。
                                      書記官  沈有進
中    華    民    國      九十      年       一       月     四   日
附錄：本判決論罪科刑法條：
刑法第二百十六條
行使第二百十條至第二百十五條之文書者，依偽造、變造文書或登載不實事項或使登
載不實事項之規定處斷。
刑法第二百十條
偽造、變造私文書，足以生損害於公眾或他人者，處五年以下有期徒刑。
                                                                        Ｄ


司法院資訊處製作；財團法人民間司法改革基金會備份。
